臺灣臺北地方法院刑事判決　　　　　　　　　　　　　九十一年度交訴字第六九號
　　公　訴　人　臺灣臺北地方法院檢察署檢察官
　　被　　　告　甲○○　男　三.
　　選任辯護人　趙元昊律師
右列被告因公共危險等案件，經檢察官提起公訴（九十一年度偵字第八八六七號），
本院判決如左：
    主  文
甲○○被訴公共危險部分無罪。
其於被訴過失傷害部分公訴不受理。
    理  由
甲、公訴意旨略以：甲○○於民國九十年十二月七日，駕駛車號Ｂ０－三七五八號自
    小客車，搭載友人王永傑，沿台北市○○○路自東向西方向行駛，於行經台北市
    中山區○○○路、遼寧街口前擬右轉時，原應注意車輛前後狀況，並顯示右轉方
    向燈號，以提醒後方來車，且不得自後方超越前車轉彎，依當時情形亦無不能注
    意之情事，竟疏未注意，仍自乙○○所騎乘行駛於同方向之車號ＣＪＩ－三七二
    號重型機車左後方超車，且未打右方向燈即貿然右轉，致撞及乙○○之前揭機車
    ，使乙○○倒地，並受有右手肘及兩膝擦傷、頭暈等傷害。詎甲○○於肇事致乙
    ○○受傷後旋即逃逸，經路過機車騎士魏寶山見狀上前追趕，並告知甲○○及王
    永傑肇事之情，惟仍拒絕下車查看，因認甲○○涉有刑法第二百八十四條第一項
    前段之過失傷害罪嫌及同法第一百八十五條之四駕駛動力交通工具肇事致人受傷
    而逃逸罪嫌等語。
乙、被告甲○○被訴公共危險即駕駛動力交通工具肇事致人受傷而逃逸部分：
一、本件公訴人認被告涉有刑法第一百八十五條之四等罪嫌，無非是以右揭事實，有
    告訴人乙○○之指訴、證人魏寶山、王永傑之證詞、被告甲○○之自白、及道路
    交通事故調查報告表、交通事故談話紀錄表、道路交通事故補充資料表、台安醫
    院出具診斷證明書、照片等在可稽為其論據。然查：
  (一)按「行為非出於故意或過失者，不罰。過失行為之處罰，以有特別規定者為限，
    刑法第十二條定有明文。故第一百八十五條之四駕駛動力交通工具肇事，致人死
    （傷而逃逸罪，行為人之駕車肇事致人死傷雖非出於故意，但仍須知悉肇事致人
    死傷之事實，猶予逃逸，始足當之。若行為人不知其已肇事並致人死傷，縱然逃
    逸，亦與本罪之構成要件不合。」最高法院九十一年度台上字第一一二四號判決
    意旨足以參照。
  (二)訊據被告固不否認其確曾於右開時間駕駛汽車行經右開路口，及隨即被證人魏寶
    山攔下、魏寶山並曾告知被告己經肇事、被告應返回車禍現場處理之事實，然堅
    詞否認有駕駛汽車肇事逃逸之犯行。經查，本院於九十一年十月二十三日訊問被
    告時，被告就該日之經過，辯稱：「（九十年十二月七日是否曾經搭載王永傑經
    過南京東路？）我當時開車由南京東路在遼寧街右轉，過沒多久有位機車騎士就
    過來從後面追上來，我那時候在慢車道，他在快車道攔下我，他在我後面鳴喇叭
    ，跟我併排攔下，當時是晚上十一到十二點之間，那天天氣下雨，他穿著雨衣戴
    安全帽，跟我講說剛才有人因為我右轉跌倒，請我跟他回去看一下。」「（那你
    為什麼沒有回去？）因為我車開的很慢，我認為我開這麼慢不可能撞到人而且我
    確實也沒有撞到人。而且一個莫名其妙的人突然把我攔下來，我實在沒有理由跟
    他一起走。」「（你是覺得沒有義務跟他一起走或是有其他原因？）我看不清楚
    他的臉，他全身又穿雨衣，如果是我有撞到人我一定會回去看。」「（你當時右
    轉有沒有注意到你右邊有一部機車？）沒有。因為我在南京東路上我前後左右都
    沒有車。」「（到庭執行職務檢察官：當天被攔下之後，有無再到現場去看？）
    沒有。」「（到庭執行職務檢察官：被攔下之後，有沒有想要打電話請警察確認
    該路口是否肇事？）沒有這樣做，是有想過，但是因為報案的話要登記。不能亂
    報案。」等語（本院九十一年十月二十三日訊問筆錄參照）；又，右開車禍發生
    當日，乘坐於被告所駕駛之汽車右前座之證人王永傑於與被告隔離訊問時則結證
    稱：「（請說明當時經過？）我是被載的，南京東路東往西方向在遼寧街右轉，
    開到一段時間有人上來，把我們攔下，說有機車跌倒，請我們去看一下，就這樣
    。詳細時間我忘了，大概是晚上十一、二點左右。」「（車在右轉時候有沒有感
    覺擦撞碰撞或其他聲音？）沒有。絕對沒有。」「（請詳細說明該該車騎士告訴
    你們什麼事情？）他是說後面有人跌倒，要我們去看，那時候是晚上，不會莫名
    其妙跟他去。」「（到庭執行職務檢察官：當時被攔下時，你們拒絕回到現場的
    最主要想法是什麼？）如果有撞到我們當然應該回到現場看，但是當天明明沒什
    麼事情，有人在三更半夜把我們攔下，最主要我們也是害怕這個人有什麼企圖。
    」「（到庭執行職務檢察官：當時你們有沒有報警？）沒有。沒有理由報警。」
    等語（本院九十一年十月二十三日訊問筆錄參照）。本院核以：(1)前述被告與證
    人王永傑於隔離訊問時，就當天於遼寧街口右轉之經過、被告及證人王永傑並未
    知悉已經發生車禍、證人魏寶山追上被告時所說的話、被告當時的反應等內容，
    要屬一致；及(2)依告訴人所指述：其為直行機車，因被告之汽車自左後方超車，
    並隨即右轉致告訴人閃避不及，因而撞及被告汽車之車禍經過，則兩車之碰撞點
    應在告訴人所騎乘之機車左前端及告訴人汽車之右側，而證人王永傑既坐於被告
    所駕駛之汽車右側，則果真於車禍時產生能為被告所知悉之撞擊力道及聲響，則
    證人王永傑亦應該有所察覺等情，本院認在證人王永傑亦未發現發生車禍之情形
    下，被告是否於右轉時即知悉車禍已經發生，即非無疑。
  (三)次查：(1)就本件車禍發生之經過，告訴人於本院九十一年十月二十三日訊問時，
    稱：「（機車有被擦撞到否？）應該是有輕微擦撞到。」「（如果只是輕微擦撞
    ，為何會倒下？）有切到，而且當天是下雨天，地比較滑。」「（到庭執行職務
    檢察官：你機車滑倒產生的磨地聲音大不大？）應該不太大聲。」「（到庭執行
    職務檢察官：你的機車與被告汽車撞擊力道如何？）不會太大。」等語（該日訊
    問筆錄參照），足稽車禍當日縱然確實發生碰撞，亦未產生巨大之撞擊力道或聲
    響；(2)騎乘機車行駛於告訴人後方之證人魏寶山結證稱其並未看到有沒有實際上
    的擦撞（同前訊問筆錄參照），足稽右開車禍發生時，撞擊力道應屬輕微，否則
    證人魏寶山應能發現撞擊之跡象、碎片之掉落、或聽到撞擊之聲響；(3)告訴人所
    騎乘之機車於車禍後，係受有「左前車頭擦撞痕、右側車身擦地痕、右照後鏡斷
    裂」之損害（卷附道路交通事故補充資料表、車損照片參照），除機車右側車身
    之損害應為告訴人倒地後所發生者外，其於發生車禍時，應僅產生「左前車頭擦
    撞痕」之輕微車損；(4)被告所駕駛之汽車於九十年十二月二十四日受台北市警察
    局中山分局勘驗時，全車均僅有舊擦痕（卷附該分局交通事故車輛勘驗紀錄表參
    照），則縱然部分舊擦痕乃右開車禍所造成，以此車損狀況，亦可推知右開車禍
    所造成撞擊力道並非巨大，至多僅能產生擦痕而已。綜上所述，右開車禍之發生
    ，縱如告訴人所指述之確實曾發生碰撞，該碰撞之力道及聲響，亦均非巨大之事
    實，應足認定。
  (四)末查，告訴人人車倒地之後，被告之車速並未明顯加速，且未有任何停頓之事實
    ，亦據告訴人指述甚詳，並經證人魏寶山結稱屬實（本院九十一年十月二十三日
    訊問筆錄參照），此與一般肇事逃逸之行徑有所差異；而右開車禍發生時，該路
    段氣候為雨、被告汽車車窗緊閉之事實，亦有道路交通事故調查報告表、證人魏
    寶山、王永傑之證詞可稽（同前訊問筆錄），此亦足以影響被告察覺車禍發生之
    能力。則以前揭事實、並綜合前述證人王永傑亦未發現被告已經發生車禍、及縱
    然已經發生碰撞，該碰撞之力道及聲響亦非巨大等事實，本院認被告於右轉遼寧
    街之際，並未發現發生車禍之事實，應足認定，則在被告主觀上並不知道已經肇
    事之情形下，揆諸首揭說明，自不能認被告已犯刑法第一百八十五條之四之肇事
    逃逸罪。至本件卷附之道路交通事故調查報告表、交通事故談話紀錄表、道路交
    通事故補充資料表、台安醫院診斷證明書、照片等項，則僅可得知告訴人於前揭
    時地有與被告行車發生碰撞並受有傷害之情事，自難徒以此等事後作成之文書遽
    以認定被告有肇事逃逸犯行，附此敘明。
  (五)至公訴意旨雖稱：被告於受證人魏寶山告知已經發生車禍後，即應返回現場處理
    ，否則仍屬肇事逃逸等語。惟查：被告及同乘坐於汽車上之證人王永傑於車禍發
    生之際，主觀上並無已經肇事之認識，業如前述；而核以當日天候為雨、證人魏
    寶山當時係穿著雨衣、戴安全帽、時間又屬接近凌晨之夜間、被告之汽車已右轉
    離開現場一百至二百公尺（參本院九十一年十月二十三日訊問筆錄所載證人魏寶
    山、王永傑之證詞）之情形，則被告懷疑證人魏寶山說辭、動機之情形，即非不
    可能，換言之，被告於受證人魏寶山之告知後，是否即能產生「已經發生車禍」
    之主觀上確信，即有疑問，則在並無其他證據足以佐證被告於受證人魏寶山之告
    知後，必然已經確信發生車禍之事實之情形下，揆諸首揭說明，自亦不能僅因被
    告曾受證人魏寶山之告知，即認被告犯有刑法第一百八十五條之四之肇事逃逸罪
    甚明。
二、按犯罪事實應依證據認定之，無證據不得推定其犯罪事實，刑事訴訟法第一百五
    十四條定有明文；又認定不利於被告之事實，須依積極證據，苟積極證據不足為
    不利於被告事實之認定時，即應為有利於被告之認定，更不必有何有利之證據，
    最高法院三十年上字第八一六號著有判例可資參照。本件公訴人所指之證據既均
    無法用以證明被告確有駕駛動力交通工具肇事致人受傷而逃逸之犯行，本院復認
    定被告於發生車禍之際應無已經肇事之認識、及復查無其他積極證據足認被告於
    受證人魏寶山之告知後，產生已經肇事之確信，則揆諸前述法條、判例、及首揭
    對刑法第一百八十五條之四之說明，自應為無罪判決之諭知。
三、被訴過失傷害部分：
  (一)按告訴乃論之罪，告訴人於第一審辯論終結前，得撤回其告訴；又告訴經撤回者
    ，應諭知不受理之判決；且此不受理判決，得不經言詞辯論為之，刑事訴訟法第
    二百三十八條第一項、第三百零三條第三款、第三百零七條分別定有明文。
  (二)查本件告訴人乙○○告訴被告甲○○過失傷害部分，公訴人認被告係犯刑法第二
    百八十四條第一項前段過失傷害罪，依同法第二百八十七條前段規定，須告訴乃
    論。茲據告訴人撤回其告訴，有本院九十一年十二月十八日審理筆錄在卷可參，
    依照上開說明，本部分爰不經言詞辯論，逕為諭知不受理之判決。
據上論斷，應依刑事訴訟法第三百零一條第一項、第三百零三條第三款、第三百零七
條，判決如主文。
本案經檢察官楊朝森到庭執行職務
中      華      民      國    九十一    年    十二      月     三十     日
                                    臺灣臺北地方法院交通法庭
                                        法  官  林鴻達
右正本證明與原本無異。
如不服本判決，應於判決送達後十日內，向本院提出上訴狀。
                                        書記官  石幸代
中      華      民      國    九十一    年    十二      月     三十     日
